臺灣高等法院刑事裁定
110年度聲字第3864號
聲  請  人  臺灣高等檢察署檢察官
受  刑  人  黃金澤（原名黃金寬）



上列聲請人因受刑人數罪併罰有二裁判以上，聲請定其應執行之
刑（聲請案號：臺灣高等檢察署110年度執聲字第1725號），本
院裁定如下：
    主  文
黃金澤犯如附表所示各罪所處之刑，應執行有期徒刑拾月。
    理  由
一、聲請意旨略以：受刑人黃金澤（下稱受刑人）因違反政府採
    購法等罪，先後經判決確定如附表（聲請書附表編號1、2所
    示案件之「最後事實審」及「確定判決」欄均有誤載，應分
    別更正如本裁定附表編號1、2各該欄位所載），爰依刑事訴
    訟法第477條第1項、刑法第53條、第50條第1項但書第1款、
    第2項、第51條第5款等規定，聲請定應執行之刑等語。
二、按受刑人行為後，刑法第50條關於數罪併罰之規定，業於民
    國102年1月23日修正公布，自同年月25日起施行，將裁判確
    定前犯數罪而有該條修正後第1項但書所定「得易科罰金之
    罪與不得易科罰金之罪。得易科罰金之罪與不得易服社會
    勞動之罪。得易服社會勞動之罪與不得易科罰金之罪。得
    易服社會勞動之罪與不得易服社會勞動之罪」之情形者，明
    定不得併合處罰，以避免得易科罰金之罪一旦與不得易科罰
    金之罪定應執行刑，受刑人即喪失易科罰金機會之不利結果
    ；且該條第2項另增列「前項但書情形，受刑人請求檢察官
    聲請定應執行刑者，依第51條規定定之」，更賦予受刑人選
    擇定刑與否之權利，自以修正後即現行刑法第50條之規定較
    為有利，依刑法第2條第1項但書規定，自應適用修正後之前
    揭規定論處，合先敘明。又宣告多數有期徒刑者，於各刑中
    之最長期以上，各刑合併之刑期以下，定其刑期，刑法第53
    條、第51條第5款亦有明文；此雖屬法律上之自由裁量事項
    ，然仍有其外部性界限及內部性界限，並非概無拘束。依據
    法律之具體規定，法院應在其範圍選擇為適當之裁判者，為
    外部性界限；而法院為裁判時，應考量法律之目的，及法律
    秩序之理念所在者，為內部性界限。法院為裁判時，二者均
    不得有所踰越，亦即在數罪併罰，有二裁判以上定其應執行
    之刑時，仍應受前揭外部性界限及內部性界限之拘束（最高
    法院94年度台非字第233號判決意旨參照）。又數罪併罰中
    之一罪，依刑法規定得易科罰金，若因與不得易科之他罪併
    合處罰結果而不得易科罰金時，原可易科部分所處之刑，自
    亦無庸為易科折算標準之記載（司法院釋字第144號解釋要
    旨參照）。
三、查受刑人因犯如附表所示之罪，先後經臺灣桃園地方法院及
    本院判處如附表所示之刑，均經確定在案，且本院為犯罪事
    實最後判決法院，有如附表各編號所示之判決書及本院被告
    前案紀錄表在卷可考。又附表編號1、2乃得易科罰金之罪，
    編號3則不得易科罰金，屬刑法第50條第1項但書第1款情形
    ，而受刑人已請求檢察官就上開3罪聲請定應執行刑，有其
    親自簽名之臺灣桃園地方檢察署依102年1月23日修正之刑法
    第50條調查受刑人是否聲請定應執行刑調查表附卷可憑（本
    院卷第7頁）。再者，依檢察官檢送之卷證資料及本院被告
    前案紀錄表、公務電話查詢紀錄表之登載，目前固僅能認定
    附表編號1、2所示案件之判決確定日期，係在最後事實審法
    院判決之100年1月27日起，至100年11月25日止之期間內某
    日，尚無從查悉確切之確定日期（詳如附件附註所載）；惟
    附表編號3所示案件之犯罪日期為「89年12月9日起至91年8
    月27日」，乃在編號1、2最後事實審法院100年1月27日判決
    以前所為，足認確仍合於刑法第50條第1項「判決確定前犯
    數罪」之定刑要件。是檢察官據此聲請定其應執行之刑，本
    院審核認為正當，爰審酌本件內部性及外部性界限，受刑人
    所犯各罪之類型、動機、態樣、侵害法益、行為次數，兼衡
    刑罰經濟與公平、比例原則，整體評價其應受非難及矯治之
    程度，兼衡受刑人表示「請從輕定刑」之意見（本院卷第11
    1頁），裁定其應執行之刑如主文所示。至業已執行完畢部
    分，屬於就所定之應執行刑執行時應如何折抵之問題，執行
    檢察官於換發執行指揮書時，宜注意在備註欄載明扣抵情形
    ，俾免受刑人誤會，附此敘明。
四、受刑人陳述意見狀雖另表示「除高檢署聲請書所附之案件一
    覽表所示案件外，尚有臺灣桃園地方法院107年度簡字第42
    號刑事簡易判決水土保持案件，符合裁判確定前犯數罪之併
    合處罰要件，請一併審酌」等語（本院卷第110、111頁）。
    惟按刑事訴訟法第477條第1項規定，依法應定其應執行刑之
    案件，由該案件犯罪事實最後判決法院之檢察官，聲請該法
    院裁定，則法院依據上開規定裁定定應執行刑時，自應以檢
    察官所聲請定其應執行刑之案件，作為其審查及裁定定應執
    行刑之範圍；未據檢察官聲請定應執行刑之案件，法院基於
    不告不理原則，不得任意擴張檢察官聲請之範圍而加以裁定
    ，否則即有未受請求之事項予以裁判之違法（最高法院107
    年度台抗字第771號裁定參照），本院自不得就檢察官未聲
    請定刑之案件一併審酌。況臺灣桃園地方法院107年度簡字
    第42號案件之犯罪日期為104、105年間，有被告檢送之判決
    影本在卷可參（本院卷第112至116頁），則該案與附表所示
    案件是否合於定刑要件，亦顯非無疑，復一併說明。
五、據上論斷，應依刑事訴訟法第477條第1項，刑法第2條第1 
    項但書、刑法第50條第1項但書第1款、第2項、第53條、第5
    1條第5款，裁定如主文。
中　　華　　民　　國　　110 　年　　10　　月　　25　　日
                  刑事第二十一庭審判長法　官  林怡秀
                                      法　官  胡宜如
                                      法　官  劉元斐
以上正本證明與原本無異。
如不服本裁定，應於收受送達後五日內向本院提出抗告狀。
                                      書記官  陳靜雅
中　　華　　民　　國　　110 　年　　10　　月　　25　　日
附表
編　　　　　號  1 2            3 罪　　　　　名  偽造文書 偽造文書 政府採購法 宣　　告　　刑  有期徒刑2月 有期徒刑2月 有期徒刑1年6月減為有期徒刑9月 犯　罪　日　期  97年2月至97年7月間 98年1月至98年6月間 89年12月9日起至91年8月27日 偵查(自訴)機關 年　度　案　號  臺灣桃園地方檢察署98年度偵字第19272號 臺灣桃園地方檢察署98年度偵字第19272號 臺灣桃園地方檢察署100年度偵字第12249號 最　後 事實審 法　院 臺灣桃園地方法院 臺灣桃園地方法院 臺灣高等法院  案　號 99年度易字第924號    99年度易字第924號 107年度上訴字第2699號  判決日期 100年1月27日 100年1月27日 109年7月30日 確　定 判　決 法　院 臺灣桃園地方法院 臺灣桃園地方法院 最高法院  案　號 99年度易字第924號    99年度易字第924號 109年度台上字第5317號  判決確定日期 自100年1月27日起至100年11月25日止之期間內某日（附註） 自100年1月27日起至100年11月25日止之期間內某日（附註） 110年7月22日 是否為得易科罰金之案件  是 是 否  備註   臺灣桃園地方檢察署101年度執字第563號（定應執行刑有期徒刑3月，已執畢）  臺灣桃園地方檢察署110年度執字第7508號 

附註：
⑴經核臺灣桃園地方法院99年度易字第924號案件，除判處被告犯
  如編號1、2所示之行使業務登載不實文書共2罪外，另判決被
  告被訴業務侵占部分無罪，惟檢察官不服，就業務侵占部分提
  起上訴，由本院於100年11月25日以100年度上易字第692號判
  決駁回上訴而告確定，本件聲請人以本院100年度上易字第692
  號案件，作為編號1、2之最後事實審及確定判決，容有違誤。
⑵檢察官、被告既均未對行使業務登載不實文書部分提起上訴，
  則編號1、2之判決確定日期，依檢察官檢送之卷證資料及本院
  被告前案紀錄表、公務電話查詢紀錄表之登載，目前僅能認定
  係在臺灣桃園地方法院99年度易字第924號判決之100年1月27
  日起，至本院100年度上易字第692號判決之100年11月25日止
  之期間內某日。